臺灣臺中地方法院民事判決　　　 九十年度婚字第七八九號
　　原　　　告　賴德山
　　被　　　告　甲○○○
右當事人間請求離婚事件，本院判決如左：
    主　　文
准原告與被告離婚。
訴訟費用由被告負擔。
    事　　實
甲、原告方面：
一、聲明：求為判決如主文所示。
二、陳述：
（一）原告於民國（下同）六十四年間奉父母之命與被告結婚，婚後有長女賴素清
      （六十五年九月十八日生）、長子賴寵文（六十七年三月十六日生）、次子
      賴品光（六十八年十二月十五日生）、次女賴玫心（七十年六月十七日生）
      ，如今均已成年。兩造之間婚前並無感情基礎，婚後因個性不合即時起爭吵
      ，被告動輒以「沒路用的男人」、「卒仔」、「軟腳蝦」、「垃圾」等語攻
      擊性字眼於子女面前侮辱原告，致原告痛苦不堪，精神瀕於崩潰，雙方感情
      嚴重破裂。嗣於七十六年間，緣於細故爭吵，被告竟拒絕原告返家，並揚言
      稱：「好膽就死在外頭別回來！」等語，致使原告長期獨自在外生活，與被
      告分居長達十四年之久，雙方過著有名無實的生活。分居期間原告曾在台中
      精機公司任職，居住在該公司宿舍內，嗣至高峰機械公司任職，即購買坐落
      於台中縣太平市○○街九號五樓之房屋居住（九十年一月已賣掉）。又嗣於
      豐原某機械工業社工作，直至六、七年前轉任職大廈管理員迄今，而查在分
      居期間被告從未主動探視或詢問原告去處及生活狀況。分居初期原告尚且曾
      數度與被告聯繫，表明返家共同生活意願，然竟遭被告嚴詞拒絕返家，凡此
      種種，足証雙方夫妻緣份已盡，情義已絕，婚姻名存實亡，毫無復合可能。
（二）兩造雙方當初奉父母之命結婚，毫無感情之結合，本屬一種不幸與遺憾，況
      今雙方已長達已近十四年之分居，均已不可能再共同生活在一起，如此有名
      無實之婚姻，對雙方並無實益，且四名子女均已成年，僅徒然平增彼此之傷
      害與痛苦，本件兩造婚姻難以繼續維持，爰依民法第一千零五十二條第三款、
      第五款及同條第二項之規定，請求判決離婚。
（三）對被告抗辯之陳述：原告離家後仍拿生活費予被告，被告及子女仍與原告父母
      同住，原告父母也有幫忙養育子女，分居期間原告也常常回家探望子女及父母
      ，只是與被告無法相處，無法共同生活在一起。
三、証據：提出戶籍謄本為証，並聲請傳訊証人賴素清、賴寵文。
乙、被告方面：駁回原告之訴。
二、陳述：
（一）原告自次女二歲時即離開家庭，被告獨自將子女扶養長大，被告沒有理由要求
      離婚。
（二）被告沒有將原告趕出家門，是兩造發生爭吵後原告就自行搬出去住。
    理　  　由
一、本件原告主張於兩造於六十四年間結婚，婚後育有四名子女，如今均已成年。兩
    造婚前並無感情基礎，婚後因個性不合即時起爭吵，被告動輒以「沒路用的男人
    」、「卒仔」、「軟腳蝦」、「垃圾」等語攻擊性字眼於子女面前侮辱原告，致
    原告痛苦不堪而長期獨自在外生活，與被告分居長達十四年之久，雙方過著有名
    無實的夫妻生活，兩造婚姻難以繼續維持，爰依民法第一千零五十二條第三款、
    第五款及同條第二項之規定請求判決離婚等語。
二、本件原告主張兩造已長期分居達十四年之久，為被告所不爭執。且兩造之子女賴
    素清到庭証稱：「我爸爸已離家廿一年了，是在我五歲時離家的，他與我媽媽的
    感情不好，我是認為他們二人的個性不合，我媽媽是比較心直口快。」等語（見
    九十年十一月廿七日言詞辯論筆錄）；賴寵文到庭証稱：「我爸爸離家已經二十
    多年了，我媽媽私下會罵我爸爸，我認為我爸爸、媽媽已經無法再生活在一起。
    」等語（見同上筆錄）。由兩造子女之証言，可知兩造之個性真的難以共同生活
    ，始會造成分居長達十四年以上之客觀事實。
三、按民法第一千零五十二條第二項規定，有同條第一項以外之重大事由，難以維持
    婚姻者，夫妻之一方得請求離婚。是否有難以維持婚姻之重大事由，判斷標準為
    婚姻是否已達倘處於同一境況，任何人均將喪失維持婚姻希望之程度以決之（最
    高法院八十七年度台上字第一三０四號判決意旨參照）。經查兩造自七十六年起
    分居迄今，為兩造所不爭執，雖該分居係因原告自行離家所造成，惟原告離家之
    原因係因被告心直口快之個性令原告生活上感受到壓力，最後因無法忍受而選擇
    分居，於此情況下被告就該分居之結果亦應負有責任；且兩造長達十四年之分居
    期間，感情淡薄，婚姻所賴以維持之誠摯互信，相互扶持等基礎已盪然無存，依
    一般人之生活經驗，顯然難期修復，是原告主依民法第一千零五十二條第二項之
    規定，以兩造間有難以維持婚姻之重大事由訴請離婚，自有理由，應予准許。原
    告另依民法第一千零五十二條第一項第三款、第五款規定請求離婚，為請求權競
    合，毋庸贅述，附此敘明。
四、據上論結，原告之訴為有理由，依民事訴訟法第七十八條判決如主文。
中　　　華　　　民　　　國　　　　九十一　　年　　一　　月　　廿五    　日
                                    臺灣臺中地方法院家事法庭
~B法　　　官　廖穗蓁
右為正本係照原本作成
如對本判決上訴應於判決送達後廿日內向本院提出上訴狀
中　　　華　　　民　　　國　　　　      　　年　　     　　 月　　     　　 日
~B法院書記官
